【裁判字號】    92,台上,1110
【裁判日期】    920529
【裁判案由】    損害賠償
【裁判全文】
最高法院民事判決                              九十二年度台上字第一一一０號
    上  訴  人  乙 ○ ○
                丙○○○
                甲 ○ ○
    共      同
    訴訟代理人  戴 端 娜律師
    被 上訴 人  丁 ○ ○
右當事人間請求損害賠償事件，上訴人對於中華民國九十年九月十一日台灣高等法院
第二審判決（九十年度上字第三七五號），提起上訴，本院判決如左：
    主  文
原判決關於駁回上訴人其餘上訴及該訴訟費用部分廢棄，發回台灣高等法院。
    理  由
本件被上訴人主張：上訴人於民國八十五年十月五日晚上七時三十分許，在苗栗縣苗
栗市高苗里松園一八之三號前，因停車細故與伊發生爭執，竟分持鐵條、鋁條及木棍
攻擊伊，致伊受有頭部外傷並腦出血、失語症、癲癇、左手掌第四、五指骨折等傷害
，應依侵權行為之法則賠償伊醫葯費及減少勞動能力之損失，並給付伊精神慰撫金等
情，求為命上訴人連帶給付伊新台幣（下同）六百二十六萬三千二百四十五元及加付
法定遲延利息之判決（第一審判命上訴人連帶給付被上訴人一百七十七萬零二百九十
元及其利息，被上訴人就其敗訴部分未提起第二審上訴；上訴人就其敗訴部分提起第
二審上訴，原審將第一審命上訴人連帶給付超過一百四十六萬四千五百九十八元及其
利息部分予以廢棄，改判駁回被上訴人此部分之訴）。
上訴人則以：被上訴人先動手毆打伊，伊始出手反擊，係屬正當防衛，不構成侵權行
為。又被上訴人身體之傷害業已痊癒，無減少勞動能力之情事等語。資為抗辯。
原審維持第一審所為命上訴人連帶給付被上訴人一百四十六萬四千五百九十八元及自
八十九年八月二十二日起至清償日止按年息百分之五計算之利息之判決，駁回其此部
分上訴，係以：被上訴人就其主張上訴人於前開時地傷害被上訴人之事實，業據提出
診斷證明書為證，並有台灣新竹地方法院八十六年度訴字第三一八號刑事判決可稽，
上訴人抗辯：伊係正當防衛云云，為無足採。按數人共同不法侵害他人之權利者，連
帶負損害賠償責任，民法第一百八十五條第一項前段定有明文。上訴人共同毆打被上
訴人成傷，自應對被上訴人負侵權行為損害賠償責任。被上訴人受傷後至台中榮民總
醫院及苗栗大千醫院治療，共計支出醫葯費七萬二千九百三十六元，有收據可證。又
被上訴人因傷致右側肢體無力麻木，已無法恢復，有大千醫院函可稽，按勞工保險殘
廢給付標準表，其障害準用第八十二項第六級審定，則依各殘廢等級喪失或減少勞動
能力比率表，其減少勞動能力之比率為百分之七六‧九。被上訴人係四十七年八月十
五日出生，自其受傷至滿六十歲止，尚可工作二十一年十月十日，其請求二十一年十
月之工作損失，並無不合。自八十五年十月六日起依每月一萬五千三百六十元，自八
十六年十月六日起依每月一萬五千八百四十元，按霍夫曼氏計算法扣除中間利息後，
被上訴人所受減少勞動能力之損失共計二百八十五萬一千一百六十元。再被上訴人受
傷後語言機能受損，右側肢體無力麻木，已無法恢復，身體、精神受有相當痛苦，審
酌上開情事及其他一切情狀，其請求上訴人賠償之精神慰撫金，以五十萬元為適當。
綜上，被上訴人得請求之金額為醫葯費七萬八千零三十六元、減少勞動能力損失二百
八十五萬一千一百六十元及精神慰撫金五十萬元，共計二百九十二萬九千一百九十六
元。惟按損害之發生或擴大，被害人與有過失者，法院得減輕賠償金額，或免除之，
民法第二百十七條第一項定有明文。被上訴人係與上訴人互毆始受傷，應負百分之五
十之責任，爰減輕上訴人賠償金額二分之一。故被上訴人請求上訴人連帶給付一百四
十六萬四千五百九十八元及自訴狀繕本送達翌日即八十九年八月二十二日起至清償日
止按年息百分之五計算之利息，為有理由，應予准許等詞，為其判斷之基礎。
查原審始則謂被上訴人受傷後共計支出醫葯費七萬二千九百三十六元，繼則謂被上訴
人得請求之醫葯費金額為七萬八千零三十六元，先後認定不一，已有判決理由矛盾之
違法。次查原審認定被上訴人得請求之金額為醫葯費七萬八千零三十六元、減少勞動
能力損失二百八十五萬一千一百六十元及精神慰撫金五十萬元。果爾，以上金額合計
應為三百四十二萬九千一百九十六元，乃原審竟謂上開金額合計為二百九十二萬九千
一百九十六元，進而認被上訴人得請求其中二分之一之金額為一百四十六萬四千五百
九十八元，並有違誤。末查原審雖依所謂「各殘廢等級喪失或減少勞動能力比率表」
認被上訴人減少勞動能力之比率為百分之七六‧九，惟未據明該表究係由何單位或
何人以何方法製作，該表能否據為認定被上訴人減少勞動能力比率之依據，殊非無疑
。上訴論旨，指摘於其不利部分之原判決不當，求予廢棄，非無理由。
據上論結，本件上訴為有理由，依民事訴訟法第四百七十七條第一項、第四百七十八
條第一項，判決如主文。
中      華      民      國    九十二    年      五      月    二十九    日
                              最高法院民事第三庭
                                  審判長法官  林  奇  福
                                        法官  陳  國  禎
                                        法官  李  彥  文
                                        法官  陳  重  瑜
                                        法官  黃  秀  得
      右正本證明與原本無異
                                              書  記  官
中      華      民      國    九十二    年      六      月     十二     日
                                                                    Ｍ


司法院資訊處製作；財團法人民間司法改革基金會備份。
